臺灣士林地方法院民事判決　　　　　　　　 92年度醫字第6號
原　　　告　丁○○
　　　　　　己○○
兼 上二 人
法定代理人　戊○○原名楊政達.
共　　　同
訴訟代理人　蘇千祿律師
複 代 理人　乙○○
被　　　告　臺北市立聯合醫院（合併前之臺北市立忠孝醫院）
法定代理人　彭瑞鵬
被　　　告　庚○○
　　　　　　甲○○
　　　　　　丙○○
共　　　同
訴訟代理人　林亦書律師
上列當事人間請求侵權行為損害賠償事件，本院於民國96年3 月
1日言詞辯論終結，判決如下：
    主      文
原告之訴及其假執行之聲請均駁回。
訴訟費用新臺幣柒萬陸仟伍佰玖拾玖元由原告負擔。
    事實及理由
一、被告臺北市立忠孝醫院因組織修編，整併納入臺北市立聯合
    醫院，成為該院轄下之忠孝院區（下稱「忠孝院區」），其
    法定代理人亦迭次更易，並經臺北市立聯合醫院及新任法定
    代理人彭瑞鵬具狀聲明承受訴訟，應予准許，合先敘明。
二、原告起訴主張：
  (一)原告戊○○為被害人即產婦王穎之配偶，原告丁○○、己○○為王穎之子女，王穎於民國90年4月6日住院待產，被告庚○○係為王穎第三胎產檢、待產之醫師，被告甲○○、丙○○則係於王穎待產時現場照護之護理人員。被告庚○○從王
    穎先前病歷資料可知第一胎為巨嬰及肩難產，第二胎亦為重
    4,590公克之巨嬰，又因其本身體型較小，屬於高危險群之
    產婦，即應提高注意義務，並對巨嬰現象不適合催生亦有所
    認知，卻為錯誤提早催生、不當人工破水等醫療行為，致王
    穎及胎兒死亡，實有嚴重醫療過失。
  (二)又於王穎待產期間，被告忠孝院區之三份醫療記錄對於王穎
    有關子宮頸厚度及站位之記載顯有不同，且比對上開醫療記
    錄顯見王穎之預產期未到，而體型小，胎兒有巨嬰現象，陣
    痛頻率不規則，根本不適合催生，王穎之急診及住院記錄顯
    然有錯，導致其原應待產或剖腹生產，被告卻錯誤採用催生
    劑，催生時間超過15小時以上，亦未於醫囑單中記載催生劑
    所使用之劑量，王穎於施打催生劑後有多次嘔吐、身體畏寒
    、發顫等現象，直到併為呼吸不順暢，被告庚○○方施予氧
    氣幫助王穎呼吸，惟未立即為檢查及解救產婦及胎兒生命之
    任何醫療行為，造成王穎及胎兒死亡之結果，被告庚○○、
    甲○○、丙○○顯有嚴重業務過失致死之侵權行為。
  (三)原告戊○○已支出王穎及胎兒之醫療費、殯葬費及必要之影
    印費，且王穎對原告丁○○、己○○有法定扶養義務，而被
    告忠孝院區為被告庚○○、甲○○、丙○○之僱用人，亦應
    對原告負連帶損害賠償責任，爰依民法第184條第1項前段、
    第2項、第185條第1項、第2項、第188條第1項、第192條第1
    項、第2項、第194條之規定，訴請被告應連帶給付原告丁○○扶養費新臺幣（下同）443,291元及精神慰撫金80萬元，
    給付原告己○○扶養費483,846元及精神慰撫金80萬元，給
    付原告戊○○醫療費1,069,831元、影印費4,120元、殯葬費
    562,500元及精神慰撫金280萬元等語。並聲明：(一)被告應連
    帶給付原告丁○○1,243,291元及自起訴狀繕本送達翌日起
    至清償日止，按週年利率5%計算之利息。(二)被告應連帶給付
    原告己○○1,283,846元及自起訴狀繕本送達翌日起至清償
    日止，按週年利率5%計算之利息。(三)被告應連帶給付原告戊○○4,436,451元及自起訴狀繕本送達翌日起至清償日止，
    按週年利率5%計算之利息。(四)原告願供擔保，請准宣告假執
    行。
三、被告則以：王穎於剖腹產前發生呼吸困難、失去意識、發紺
    等屬羊水栓塞症狀，被告庚○○、甲○○、丙○○等醫護人
    員隨即採取緊急醫療措施，未予延遲，難認有何過失存在；
    而被告庚○○對被害人亦無錯誤催生之醫療過失，王穎突發
    之羊水栓塞急症亦非肇因於被告施打Pitocin加強子宮規則
    收縮之由，且王穎妊娠38週，屬足月生產，入院時已有規則
    陣痛現象，本胎次亦依生產記錄及王穎堅持而採自然產方式
    ，被告所為醫療處置，尚無違誤；又原告所稱王穎有嘔吐現
    象，此乃待產陣痛常見，而寒顫怕冷係因低血糖情形，因此
    給予高濃度葡萄糖水，另因胎心音顯示變異性較差方於90年
    4月7日19時15分給予氧氣，以改善胎兒活動力，王穎遲至同
    日21時30分才出現呼吸困難現象，而煩躁不安更是待產時常
    見，前述症狀皆非羊水栓塞典型之症狀；而於術前準備時，
    被害人之PT（凝血）、APTT（部分活化凝血）為正常，
    當時化驗並無DIC （瀰漫性血管內凝不全），於開刀房再為
    檢驗時，已大於150 秒，足證王穎於21時30分所發生之羊水
    栓塞急症確是突發性；再者，被告忠孝院區產房待產室為半
    開放格局，病房離護理站不到2 公尺，產房護士隨時探視產
    婦情況，如有異常立即通知值班醫師或主治醫師，非原告所
    指被告醫護人員對產婦狀況未予處置之情形發生，且本件業
    經本院刑事庭送請財團法人長庚紀念醫院林口分院（下稱「
    長庚醫院」）及行政院衛生署醫事鑑定委員會（下稱「醫審
    會」）鑑定後，皆認被告庚○○、甲○○、丙○○所為之醫
    療處置並無過失，是原告之請求，顯無理由等語，資為抗辯
    。並聲明：(一)原告之訴駁回。(二)如受不利判決，願供擔保請
    准宣告免為假執行。
四、兩造不爭執之事實：
  (一)王穎為原告戊○○之妻，為原告丁○○、己○○之母。
  (二)王穎係54年6月28日出生，身高154公分，此次生產為第三胎
    ，由被告庚○○醫師為其產檢、診治，預產期為90年4月20
    日，王穎於90年4月6日因陣痛前往被告忠孝院區急診，隨即
    住院待產。
  (三)王穎剖腹產下之胎兒楊知恩經心肺復甦術急救無效而於90年
    4 月7 日22時28分宣告為死胎。
  (四)王穎於90年6月6日因羊水栓塞引致菌血症休克不治死亡。
  (五)本件刑事部分經本院刑事庭判決被告庚○○、甲○○、丙○○均無罪（91年自字第37號刑事判決）。
五、得心證之理由：
    原告主張王穎於90年4月6日住院待產，被告庚○○、甲○○
    、丙○○則因錯誤提早催生、不當人工破水等醫療行為，違
    反一般正常待產醫療程序，致王穎及胎兒死亡，而有過失，
    被告應連帶負侵權行為損害賠償責任等語，惟為被告所否認
    ，並以前揭情詞置辯。是本件爭點即為：(一)被告庚○○、甲○○、丙○○對王穎之醫護行為有無疏失？(二)如有疏失，原
    告各得請求多少之扶養費及精神上之損害賠償？(三)原告戊○○得請求多少之必要影印費、醫療費及殯葬費？(四)被告忠孝
    院區應否與被告庚○○、甲○○、丙○○負連帶賠償責任？
    茲分述如下：
  (一)被告庚○○、甲○○、丙○○對王穎之醫護行為有無疏失？
    1.王穎係54年6月28日出生，身高154公分，此次生產為第三
      胎，由被告庚○○產檢、診治，此胎預產期為90年4月20
      日，王穎於同年4月6日20時20分許因懷孕38週合併有陣痛
      症狀而至被告忠孝院區急診，當時Bishop score為5分（
      有2項未能判斷分數），合併規則產痛約每2至4分鐘收縮
      15至20秒，並住院待產，當時王穎之血壓、心跳及胎兒之
      心跳均在正常範圍，於翌日（4月7日）凌晨4時許因收縮
      變差（每6至8分鐘收縮20至25秒），被告丙○○依醫囑給
      予Pitocin藥劑2.5MU/min增強收縮，此時胎兒心跳正常，
      王穎子宮開1指，同日13時35分護士李文玲依醫囑調整
      Pitocin藥劑10MU/min，此時此時胎兒心跳正常，王穎子
      宮開2指，之後並維持宮縮在每2至4分鐘收縮20至35秒，
      於同日18時50分被告甲○○依被告庚○○口頭醫囑給予
      Cytotec0.5顆，並維持Pitocin藥劑為10MU/min，同日19
      時15分許因王穎主訴陣痛未停止過，並胎兒監視器顯示持
      續收縮約4至5分鐘，且胎兒心跳加快至162至167bpm/min
      合併變異性變差，被告甲○○經通知被告庚○○後，被告
      甲○○依口頭醫囑暫停使用Pitocin藥劑，並給予王穎10%
      葡萄糖點滴1瓶及5Ml/min氧氣使用，15分鐘後胎兒胎心音
      及變異性恢復正常，子宮收縮仍維持在每1至2分鐘收縮30
      至40秒，同日20時20分被告庚○○予以人工破水，羊水正
      常，此時子宮收縮仍維持每1至2分鐘收縮30至40秒，至同
      日20時55分因產程遲滯，故決定行剖腹產等待產過程，業
      據被告庚○○、甲○○、丙○○於本院91年度自字第37號
      刑事案件（下稱「系爭刑事案件」）審理中陳述在卷，復
      有被告忠孝院區王穎急診病歷、急診護理紀錄表、生產記
      錄、產時護理記錄及行政院衛生署95年8月14日衛署醫字
      第0950212489號函所附醫審會編號0000000號鑑定書（下
      稱「系爭醫審會95年鑑定書」）（第3至4頁）附於系爭刑
      事案卷可稽，顯見王穎自90年4月6日晚間20時20分許入院
      待產至同年4月7日20時55分許決定行剖腹產止之待產過程
      中，並無異常狀況。
    2.王穎係於90年4月7日21時30分許，醫師將行剖腹產之際，
      突然呼吸困難癲癇發作，並立即發紺，喪失意識，此時心
      跳為96次/分，呼吸28次/分，立即被送往手術室，於21時
      35分完成全身麻醉，此時產婦血壓為60/40mmHg，心跳140
      次/分，21時40至45分間下刀，此時產婦血壓量不到，心
      跳130次/分，21時50分剖腹產下一男嬰（重4,150公克）
      ，新生兒評估（Apar score）0分至0分（1分鐘及5分鐘時
      之分數），此時因產婦血壓持續量不到，開始給予急救藥
      物，於22時15分開始替產婦輸血，並量到血壓為70/50m
      mHg，此時血氧濃度為70%，心跳120次/分，22時28分新生
      兒因急救無效死亡，22時30分產婦動脈血氧濃度90%，PH
      值6.889，血壓80/50mmHg，心跳150次/分，之後產婦生命
      跡象漸趨穩定，於手術期間因產婦子宮持續收縮不好及大
      量出血，經藥物治療無效，決定切除部分子宮，於23時30
      分手術結束，於23時40分送往外科加護病房，產婦此時昏
      迷指數為4分（正常為15分），23時50分產婦血壓為62/48
      mmHg，血氧濃度為100%，於同年4月8日1時28分產婦轉往
      馬偕紀念醫院治療，經治療後病情未改善，又於同年5月
      14日13時25分轉回被告忠孝院區外科加護病房住院治療，
      但病情仍持續惡化，於同年6月6日21時55分宣布死亡，死
      亡之直接原因為菌血症合併敗血性休克，此有王穎死亡證
      明書、胎兒楊知恩死產證明書、被告忠孝院區產時護理記
      錄、手術室護理記錄、生產記錄、生產及麻醉同意書、手
      術同意書、輸血記錄單、檢驗報告、護理記錄、病歷資料
      及系爭醫審會95年鑑定書（第4至5頁）附於系爭刑事案卷
      內足憑。雖王穎死亡後未經解剖鑑定死因，然手術時切除
      之部分子宮送病理切片檢驗結果，診斷為植入性胎盤及羊
      水栓塞，而羊水栓塞症臨床症狀最常出現在產前、產中或
      產後突發性之低血壓、缺氧消耗性凝血病變，又參酌王穎
      於待產中，於同年4月7日21時30分許發生有呼吸困難、癲
      癇發作，並立即發紺，喪失意識，休克，於同日21時35分
      測得心跳為140次/分，血壓60/40mmHg，以及22時30分產
      婦之血氧濃度顯示代謝性酸中毒，其臨床表現及病程，與
      羊水栓塞症狀相符合，又查Williams產科學教科書21版第
      660至662頁及美國婦產科雜誌第172期第1158至1169頁，
      其綜合病程及子宮病理報告結果，認為係一產婦羊水栓塞
      病例，王穎死因為羊水栓塞所導致心臟衰竭及敗血性休克
      乙節，亦有財團法人長庚紀念醫院（下稱「長庚醫院」）
      92年7月30日（92）長庚院法字第0916號函鑑定書及行政
      院衛生署93年4月22日衛署醫字第0930203547號函所附醫
      審會編號0000000號鑑定書（下稱「系爭醫審會93年鑑定
      書」）各1份附於系爭刑事案卷可參，足徵王穎係因羊水
      栓塞症致死，堪予認定。
    3.又王穎剖腹產下之胎兒楊知恩，經心肺復甦術急救無效而
      於90年4月7日22時28分宣告為死胎，已如前述。惟其死亡
      之原因，經本院刑事庭先後送長庚醫院、醫審會鑑定結果
      ，均認其死亡之原因與產婦王穎產生「羊水栓塞症」有關
      ，並說明「按病歷記載研判應係因孕婦休克產生之血液供
      輸急遽下降，進一步引發急性胎兒窘迫所致，其死因亦與
      『疑似羊水栓塞症』有關」、「胎兒死亡之原因為因羊水
      栓塞造成母親子宮胎盤缺氧進而造成胎兒缺氧致死」等情
      ，復有長庚醫院、醫審會鑑定書各1份附於系爭刑事案卷
      可按，且王穎確於待產過程中發生羊水栓塞之病症，已認
      定如前，是胎兒楊知恩因母體發生羊水栓塞，導致母體子
      宮胎盤缺氧，致其因呼吸窘迫、缺氧而致死之事實，亦堪
      認定。
    4.原告主張王穎體型較小，屬於高危險群之產婦，所產胎兒
      為巨嬰，預產期未到，不適合催生，被告庚○○等卻為錯
      誤為其提早催生，並使用強烈催產素Pitocin催生，催生
      時間超過15小時以上，以及不當人工破水等醫護行為，致
      王穎及胎兒死亡，應有過失等語，惟為被告所否認。經本
      院刑事庭送請醫審會鑑定結果，認為：(1)按產婦王穎住院
      時為第38週，是足月適產週數，產婦為第三胎，又合併規
      則陣痛2分至4分1次，故要求產婦住院待產之時機，並無
      不當。(2)產婦入院時即有自發性收縮，故並無加強生產行
      為，Pitocin藥品功能僅為加強（Augmentation）子宮收
      縮，另產婦第2胎自然產下嬰兒重4,590克，又本胎產檢最
      後一次超音波估計胎兒體重為4,092克，故嘗試自然生產
      並無不當。(3)Pitocin功能僅為加強子宮收縮，產婦入院
      時即有自發性收縮，故並無加強生產行為；又產婦入院時
      ，Bishop score為5分合併子宮規則收縮，故入院時未使
      用塞劑軟化為正確行為，因使用後易造成子宮過度刺激，
      而可能導致胎兒缺氧及子宮破裂。根據Williams產科學教
      科書21版第470至474頁，Cytotec使用時機為Bishop
      score 5分以下合併子宮不規則收縮，而Pitocin-s半衰期
      為3分鐘，易於控制子宮收縮密度，故未有不當使用
      Pitocin-s 催產素加強收縮。(4)產婦於待產時產程進展遲
      緩，且當時胎兒胎心音有早發性下降合併變異性差之情形
      ，根據Williams產科學教科書21版第478頁記載，破水之
      考量為產程遲緩時增加產程進展，故破水時機並無不當。
      (5)羊水栓塞最常出現產前、產中或產後突發性的低血壓，
      缺氧消耗性凝血病變，羊水栓塞因為不可預測及死亡率高
      達80% ，本案在醫生決定剖腹生產後才發生突發性羊水栓
      塞病變導致死亡，雖經盡力搶救，仍因羊水栓塞之高死亡
      率而併發新生兒死亡及產婦嚴重併發症致死，根據
      Williams產科學教科書21版第660至662頁羊水栓塞並無有
      效治療方法，本件羊水栓塞發生前後被告庚○○、甲○○
      、丙○○3人之醫療處置行為，並無不妥之處等情，此有
      系爭醫審會93年鑑定書鑑定意見欄第2、3項可參。
    5.原告固質疑上開鑑定報告之正確性，並指稱：鑑定機關
      認為「當時的Bishop score為5分」，其依據為何？為何
      與產婦轉入住院時之病歷紀錄不同？「有二項未能判斷
      分數」所指二項為何？轉入住院後病歷記載Bishop score
      分數為何？「合併規則陣痛」其鑑定之依據為何？急
      診病歷記載產路10分鐘陣痛一次，依產科學應為待產，但
      被告卻為催生，被告有無過失？急診住院時胎兒監視器
      圖，即可判定為不規則陣痛，鑑定機關認定為規則陣痛之
      依據為何？產程中站位不可能由0轉至-3，子宮頸厚度
      亦不可能由60%轉為50%，急診病歷之記載顯有誤，原鑑定
      機關為何不以住院病歷為Bishop score分數鑑定依據？
      病歷第117頁明顯記載「不規則陣痛」，被告卻開始催生
      ，被告有無過失？Bishop score為2分不適合催生及生
      產，被告為何仍持續催生？90年4月7日凌晨4時至中午
      12時30分均為不規則陣痛，即應停藥觀察待產，被告為何
      又調高Pitocin劑量？請原鑑定機關說明被告有無過失？
      被告至4月7日18時05分才使用Cytotec軟化子宮頸，是
      否被告自始即不該施打Pitocin，被告之用藥、催生有無
      過失？病歷記載胎心音異常已很長時間，被告為何未緊
      急剖腹，被告之處置有無過失？依照病歷資料產婦之總
      分只有2分，不應破水催生，被告之處置有無過失等語，
      經本院刑事庭將原告上開疑問送請醫審會說明，經醫審會
      鑑定結果說明意見如下：依據產科學教科書Williams
      22版第532頁記載，Bishop score分子宮頸開口（os）、
      子宮頸厚度（effacement）、胎頭下降的站位分數（
      station）、子宮頸硬度及子宮頸位置等5個評分項目，每
      項指標得分為0至3分，滿分15分，90年4月6日急診病歷記
      載os1fb（1分）、effacement60%（2分）、station（2分
      ），但後2者沒有紀錄，因此得分5分，Bishop score在產
      程初期可以是動態的，特別是經產婦，如果子宮收縮情形
      不佳，有可能分數會反而減低，如果由不同人評估，分數
      也有可能有些不同。未能判斷之分數，主要是因為病歷
      尚未記錄，包括子宮頸硬度及子宮頸位置，護理記錄中，
      90年4月7日10時30分子宮頸擴張介於1至2指間（1分），
      12時33分為2指幅寬（1分），大部分資料（子宮頸開口及
      胎頭站位分數）另記錄於產程圖中（病歷表115頁），依
      據產程圖協助判斷，此處所為station-3/±5是屬於舊式
      評分系統，應換算為新版教科書中station的-1～-2/±3
      （1分），如此一來與急診評估的數據（2分）就差距不大
      。因為產痛在產程中可能頻率不一定一致，所以一般而
      言，規則產痛之通則為10分鐘內有3次子收縮，實務上可
      以用20分鐘為間隔加以平均，以資判斷。收縮為3至4分鐘
      以內屬規則收縮，間隔5分鐘以上應視為不規則收縮，所
      謂「notuniform」應指當時收縮頻率仍不穩定，4月7日4
      時加強產痛（augmentation），使用之目的是為達到規則
      產痛所作的一種處置。催生分為二種，一種是完全無痛
      時的產痛誘導（Induction），另一種是不規則收縮時的
      加強產痛（augmentation），雖然產婦在急診室時口述為
      10分鐘一次收縮，但產婦為第三胎，且同日20時30分至23
      時15分皆為2至4分鐘規則收縮1次，故依當時情形判斷入
      院待產，並無不當。4月7日4時因子宮收縮變差，所以加
      上Pitocin藥物維持有效子宮收縮符合醫療常規。本案
      為經產婦，已生產過多胎，生產較快速，所以此子宮收縮
      圖可能認為是規則陣痛。站位由0轉-3的轉變，可能是
      收縮力道減弱，胎頭下降程度亦減弱，在此種情況下，子
      宮頸厚度由60%轉為50%也有可能，Bishop score分數可能
      因收縮力道減弱而改變。「不規則收縮」是因為收縮力
      道減弱所致，此時使用藥物維持規則收縮，合乎一般醫院
      常規。本案為經產婦，Bishop score分數由5分減為2分
      時，此時使用藥維持子宮收縮，合乎一般醫院常規。
      Pitocin安全劑量為17.5mU/min，於13時35分使用10mU/mi
      n加強收縮並無不妥。Cytotec的作用在軟化子宮頸並促
      進收縮，並非較弱之催產素，在Pitocin功能不彰時，可
      由醫師專業判斷使用。90年4月7日19時15分記載胎心音
      異常指的是胎心音變異較差，經過處置給予氧氣及葡萄糖
      點滴後，胎心音圖又恢復正常，所以當時決定繼續待產，
      沒有立即剖腹生產之必要。4月7日20時20分子宮頸開口
      2指幅，依據Williams產科學教科書第22版Chap 22第542
      頁論述，此時破水為早期人工破水，平均可縮短產程4 小
      時，破水之處置並無不當，此有系爭醫審會95年鑑定書附
      於系爭刑事案卷可稽，是依上開醫審會之二次鑑定意見，
      均難認被告庚○○、甲○○、丙○○3人對王穎及胎兒楊
      知恩之死亡，有應注意並能注意，而不注意之過失責任。
    6.至於原告另引用2000年11月11日中時蕃薯藤電子報「羊水
      栓塞催生也會出人命」報導一文，以該報導為當時忠孝醫
      院婦產科主任鍾弘林所撰寫文章，文章內容已提及「達到
      催生之條件必須是預產期過了二、三週仍未有產痛、確定
      骨盆腔沒有狹窄、胎頭出的來，子宮頸軟度和位置得指數
      達四分以上，催生才不致於危及胎兒和產婦安全…，催生
      不成功時必須立即剖腹，…催生會造成羊水栓塞之原因可
      能是子宮在不自然之情況下強迫收縮，壓力快速增加，以
      致產婦無法負荷，而子宮頸成熟度又不好，造成破裂出血
      ，胎兒羊水又已破裂之情況下，栓塞就很有可能發生」等
      情，用以質疑被告庚○○、甲○○、丙○○之醫護行為。
      惟查，上開報導係鍾弘林接受記者採訪有關剖腹產之相關
      問題後，由記者李南燕所摘錄撰寫，非鍾弘林所寫之文章
      ，且鍾弘林曾於本院系爭刑事案件審理時到庭證稱：產程
      不良時會催生，催生時間有達2、3天，催生如果不當就其
      所知會引起子宮破裂，是否會導致羊水栓塞則不知道，因
      為羊水栓塞之機轉仍不清楚，以前之說法是產婦之預產期
      過了二星期如果沒有產痛或產兆就會使用催生，現在之說
      法是過了預產期沒有產痛、產兆即可催生，如果產婦已經
      有產痛或產兆，但因產程不良，也會催生等語（詳見系爭
      刑事案件95年12月1 日審判筆錄第5 至6 頁）。顯見依上
      開報導來源即證人鍾弘林所述，於產婦產程不良時催生，
      並無不當之處，且因目前尚不清楚羊水栓塞之致病機轉，
      故對產程不良之產婦催生，其亦不知會否導致羊水栓塞，
      故本院自不得僅憑記者斷章取義之報導，即認為被告庚○○、甲○○、丙○○3 人對王穎所為之醫護行為，有何疏
      失存在。況王穎係死於羊水栓塞症，已如前述，而羊水栓
      塞症依目前諸多醫學文獻報告，可能為一種類似過敏之嚴
      重反應，惟對於羊水栓塞症發生之原因及危險因子至今仍
      不明，而臨床過度使用子宮收縮藥物Pitocin ，可能因胎
      盤血流供應不足，導致胎兒窘迫，或因子宮過度收縮導致
      子宮破裂，惟與羊水栓塞之關係，仍多有爭論，迄今尚無
      證據可資證明「施打催產素催生會導致羊水栓塞」，是原
      告上開質疑，亦有誤會。
    7.原告又主張被告甲○○、丙○○2 人於王穎待產過程中使
      用Cytotec 、Pitocin 、Hexestrol 等藥品，並未有醫生
      之醫囑單為依據，其行為顯有疏失，而Hexestrol 藥品所
      規定之適應症，並無產婦應治療之範圍；又Pitocin 藥品
      依國家網路藥典之網文上記載，其使用禁忌中已限制高齡
      產婦、生產超過四次者均不得使用此藥物；另Cytotec 藥
      品依同上網文記載，明示孕婦不得使用，被告甲○○、丙○○均明知上情仍提供予產婦王穎使用，顯有過失等語。
      經查，Hexestrol 藥品係被告丙○○依據被告庚○○之口
      頭醫囑而讓王穎服用乙節，業據被告丙○○、庚○○於系
      爭刑事案件審理時陳述明確（詳見系爭刑事案件95年12月
      1 日審判筆錄），並有被告庚○○所寫之醫囑單1 份附於
      系爭刑事案卷可查（見臺北市立忠孝醫院王穎病歷表2 第
      56 頁） 。次查，Hexestrol 藥品屬雌激素，能增強子宮
      收縮，提高子宮對催產素之敏感度，亦可與催產素合用於
      引產，能抑制縮宮素梅。另Cytotec 藥品作用為促進子宮
      收縮軟化、擴張，雖然希爾公司於Cytotec 藥品禁忌使用
      對象中列有懷孕之婦女，惟美國之ACOC學院卻相信
      Cytotec 藥品祇要適用得當，對於子宮頸軟化及引產不但
      有效而且安全；而Pitocin 藥品之作用在於陣痛時催生使
      用，且依藥商所附藥品使用說明書禁忌欄上，並未對高齡
      產婦及生產超過4 次者限制使用等事實，有被告庚○○所
      提出之藥學資訊、用藥須知等4 份附於系爭刑事案卷可考
      ，況Cytotec 亦可作為軟化子宮頸並促進收縮，為催生劑
      乙節，亦經系爭醫審會95年鑑定書說明在卷，顯見上開藥
      品雖不可用於尚在懷孕期間之孕婦，惟對於待產孕婦之引
      產、催生則非其限制之對象，是原告上開主張，尚有誤會
      ，不足採信。
  (二)本件被告庚○○、甲○○、丙○○對王穎之醫護行為既無疏
    失存在，則以該等被告醫護行為有過失為前提之爭點(二)、(三)
    、(四)，即無庸再予審酌，附此敘明。
六、綜上所述，本件既無法證明被告庚○○、甲○○、丙○○對
    王穎之醫護行為有何疏失存在，則被告辯稱產婦王穎及胎兒
    楊知恩因羊水栓塞而死亡，為現今醫學上不可預測、無法避
    免，而死亡率極高之產科急症，並非事前可以預防，其已盡
    救治義務，並無過失等語，洵屬有據，堪予認定。本院91年
    度自字第37號刑事判決亦同此認定，附此敘明。從而，原告
    依民法第184 條第1 項前段、第2 項、第185 條第1 項、第
    2 項、第188 條第1 項、第192 條第1 項、第2 項、第194
    條之規定，訴請被告連帶賠償原告所受財產上及非財產上損
    害暨遲延利息，即屬無據，為無理由，應予駁回。原告之訴
    既經駁回，其假執行之聲請亦失所附麗，應併予駁回。
七、本件訴訟費用確定為76,599元，並應由原告負擔。
八、本件判決基礎已臻明確，兩造其餘之攻擊防禦方法及訴訟資
    料經本院斟酌後，核與判決不生影響，無一一論述之必要，
    併予敘明。
據上論結，原告之訴為無理由，依民事訴訟法第78條、第87 條
第1 項，判決如主文。
中　　華　　民　　國　　96　　年　 　3　　月　　15　　日
                  民事第二庭  審判長法  官  陳介源
                                    法  官  方彬彬
                                    法  官  張國勳
以上正本證明與原本無異。
如對本判決上訴須於判決送達後20日內向本院提出上訴狀。
中　　華　　民　　國　　96　　年　　3　 　月　  20  　日
                                    書記官  周玉惠
